【裁判字號】    88,訴,5050
【裁判日期】    890113
【裁判案由】    損害賠償
【裁判全文】
臺灣臺北地方法院民事判決  八十八年訴字第五○五○號
    原      告  甲○○
                送達代收人  乙.
    訴訟代理人  林辰彥律師
    複代理人    黃淑怡律師
                張凱輝律師
    被      告  丙○○
右當事人間請求損害賠償事件，本院判決如左：
    主    文
被告應給付原告新台幣壹拾萬伍仟元，及自民國八十八年十二月七日起至清償日止按
年息百分之五計算之利息。
原告其餘之訴駁回。
訴訟費用由被告負擔五分之一，餘由原告負擔。
本判決第一項於原告以新台幣參萬伍仟元供擔保後，得假執行。
原告其餘假執行之聲請駁回。
    事    實
甲、原告方面：
一、聲明：
  (一)被告應給付原告新台幣  (下同)五十六萬元及自起訴狀繕本送達翌日起至清償
      日止按年息百分之五計算之利息。
  (二)願供擔保，請准宣告假執行。
二、陳述：
  (一)被告係駕駛裝載雞籠之貨車販雞為業，明知貨車之裝載貨物寬度不得超過車身
      ，仍於民國八十七年五月十七日下午三時許，駕駛落水排洩鉛管超過車身並裝
      滿雞籠之ＳＲ─三七九二號小貨車，沿台北市○○○路由東向西方向行駛於第
      三車道，途經民權東路二段六九號前，本應注意車前狀況，並隨時採取必要之
      安全措施，以避免危險之發生，且依當時情形，並無不能注意之情事，竟疏於
      注意減速慢行及車前狀況，致撞及原告所停放之ＡＦ─八一一九號小客車左後
      側，其落水排洩鉛管，亦刮到原告，致原告受有腦震盪、頸部外傷併右側額頭
      撕裂傷，身上多處瘀傷、擦傷之傷害，刑事部分業經台灣高等法院以八十八年
      度交上易字第九五號刑事判決被告業務過失傷害罪處拘役五十五日確定在案。
  (二)原告自八十六年十二月起至事發當時，係受僱於建欣環保工程公司，月薪三萬
      元，因被告之侵權行為致在家休養二月，無法工作，計休業損害六萬元，另原
      告認以請求五十萬元之精神損害賠償為適當，為此依民法第一百九十三條、第
      一百九十五條第一項前段規定，提起本訴。
三、證據：提出台灣高等法院以八十八年度交上易字第九五號刑事判決一件、馬偕醫
    院及台北榮民總醫院之診斷證明書各一件、服務證明書暨薪資表一份。
乙、被告方面：
一、聲明：原告之訴及其假執行之聲請均駁回。
二、陳述：自認有駕車撞傷原告之行為，但原告請求賠償之金額過高，被告無力賠償
    ，況且本件車禍之發生，原告亦有過失，不應完全由被告負責。
丙、本院依職權調閱本院刑事庭八十七年度交易字第四七０號、台灣高等法院八十八
    年度交上易字第九五號業務過失傷害案卷。
    理    由
一、本件原告主張被告係駕駛裝載雞籠之貨車販雞為業，明知貨車之裝載貨物寬度不
    得超過車身，仍於民國八十七年五月十七日下午三時許，駕駛落水排洩鉛管超過
    車身並裝滿雞籠之ＳＲ─三七九二號小貨車，沿台北市○○○路由東向西方向行
    駛於第三車道，途經民權東路二段六九號前，本應注意車前狀況，並隨時採取必
    要之安全措施，以避免危險之發生，且依當時情形，並無不能注意之情事，竟疏
    於注意減速慢行及車前狀況，致撞及原告所停放之ＡＦ─八一一九號小客車左後
    側，其落水排洩鉛管，亦刮到原告，致原告受有腦震盪、頸部外傷併右側額頭撕
    裂傷，身上多處瘀傷、擦傷之傷害之事實，業據原告提出診斷證明書二件為證，
    並為被告所自認，而被告因上開業務過失傷害行為，亦經台灣高等法院以八十八
    年度交上易字第九五號刑事判決被告業務過失傷害罪處拘役五十五日確定，業經
    本院調閱上開業務過失傷害案卷屬實，是原告上開主張之事實，自堪信為真實。
二、按因故意或過失，不法侵害他人之權利者，負損害賠償責任，又不法侵害他人之
    身體或健康者，對被害人因此喪失或減少勞動能力或增加生活上之需要時，應負
    損害賠償責任，且被害人雖非財產上之損害，亦得請求賠償相當之金額，民法第
    一百八十四條第一項前段、第一百九十三條第一項、第一百九十五條第一項前段
    分別定有明文。本件被告過失不法侵害原告之身體，既經認定，被告對於原告因
    而所受之損害，自應負賠償責任。
三、原告請求被告賠償之金額，是否應予准許，分述為次：
  (一)減少勞動能力部分：原告主張受傷後有二個月無法工作，請求減少勞動能力損
      失六萬元，業據提出被告不爭執真正之服務證明書暨薪資表一份為證，經核相
      符，自屬有據。
  (二)精神慰藉金五十萬元部分：查原告因本件車禍受有腦震盪、頸部外傷併右側額
      頭撕裂傷，身上多處瘀傷、擦傷等傷害，肉體、精神自受有痛苦，本院斟酌原
      告受傷之程度、被告係駕駛貨車販雞為業之經濟狀況，及兩造之身分地位等一
      切情形，認原告請求之數額過高，應予核減為十五萬元，方屬公允，逾此數額
      之請求，為無理由。
  (三)綜此，原告請求被告賠償之金額於二十一萬元之範圍內，固屬有據，惟按損害
      之發生或擴大，被害人與有過失者，法院得減輕賠償金額或免除之，民法第二
      百十七條第一項定有明文。本件原告未依規定而違規併排停車於第三車道上，
      原告並行走於快車道，亦係系爭車禍發生之原因，此有交通事故研判表附上開
      刑事案卷足憑，並經台灣高等法院八十八年度上交易字第九五號刑事判決認定
      明確，是應認原告就本件侵權行為損害之發生與有二分之一之過失責任，則依
      前開規定，原告請求被告賠償之金額應予核減為十萬五千元，始為適當。
四、從而，原告依侵權行為損害賠償請求權請求被告給付五十六萬元及自起訴狀繕本
    送達翌日即八十八年十二月七日起至清償日止按年息百分之五計算之法定遲延利
    息，於十萬五千元及自起訴狀繕本送達翌日即八十八年十二月七日起至清償日止
    之法定遲延利息之範圍內，為有理由，應予准許，逾此部分之請求，為無理由，
    應予駁回。
五、原告陳明願供擔保，聲請宣告假執行，經核其勝訴部份，合於法律之規定，爰酌
    定相當之擔保金額宣告之；其餘假執行之聲請，因訴之駁回而失所依附，不予准
    許。
六、結論：本件原告之訴，為一部有理由，一部無理由，並依民事訴訟法第七十九條
    但書、第三百九十條第二項，判決如主文。
中      華      民      國    八十九    年      一      月     十三     日
                                            民事第四庭法      官  鄭純惠
右為正本，係照原本作成。
如對本判決上訴，須於判決送達後廿日內向本院提出上訴狀
中      華      民      國    八十九    年      一      月     十三     日
                                                      法院書記官  林秀娥


司法院資訊處製作；財團法人民間司法改革基金會備份。
